【裁判字號】    98,簡上,109
【裁判日期】    980728
【裁判案由】    詐欺
【裁判全文】
臺灣屏東地方法院刑事判決             98年度簡上字第109號
上  訴  人
即  被  告  甲○○
上列上訴人因詐欺案件，不服本院中華民國98年3 月31日97年度
簡字第1931號刑事簡易判決（聲請簡易判決處刑案號：臺灣屏東
地方法院檢察署97年度偵字第5517號）提起上訴，本院第二審合
議庭認不宜逕以簡易判決處刑，改依通常程序審理，並自為第一
審判決如下：
    主  文
原判決撤銷。
甲○○無罪。
    理  由
一、聲請簡易判決處刑意旨略以：被告甲○○可預見金融機構帳
    戶係個人理財之重要工具，關係個人財產、信用之表徵，如
    交予他人使用，將有供作財產犯罪用途之可能，竟仍基於幫
    助他人犯詐欺取財罪之不確定故意，於民國97年7 月4 日前
    之某不詳時日，在某不詳地點，將其在台新國際商業銀行東
    港分行所申辦帳號00000000000000號帳戶之存簿及提款卡（
    含密碼），一併交付某不詳姓名年籍之成年人。嗣該姓名年
    籍不詳之成年人取得甲○○上開存簿等物後，即與其所屬之
    電話詐騙集團成員共同基於意圖為自己不法所有之犯意聯絡
    ，於97年7 月4 日晚上9 時13分許，撥打電話予乙○○，佯
    稱為網路雅虎奇摩購物賣家，因其之前於超商付款時，超商
    誤將付款方式設定為分期付款，其所有戶頭均有可能被扣款
    云云，之後又假冒銀行人員撥打電話予乙○○，佯稱需將所
    有錢領出來存入指定帳戶云云，致乙○○陷於錯誤，不疑有
    詐，立即前往屏東縣恆春鎮○○路198 號「萊爾富超商」，
    分4 次匯款分別為新臺幣（下同）9 萬9 千元、1 千元、9
    千元及2 萬元至甲○○之上開帳戶內。嗣因乙○○發覺有異
    始知受騙。因認被告涉有刑法第30條第1 項前段、第339 條
    第1 項之幫助詐欺取財罪嫌等語。
二、按犯罪事實應依證據認定之，無證據不得認定犯罪事實；不
    能證明被告犯罪者，應諭知無罪之判決，刑事訴訟法第154
    條第2 項、第301 條第1 項前段分別定有明文。次按事實之
    認定，應憑證據，如未能發現相當證據，或證據不足以證明
    ，自不能以推測或擬制之方法，為裁判基礎；又認定不利於
    被告之事實須依積極證據，苟積極證據不足為不利於被告事
    實之認定時，即應為有利於被告之認定；另認定犯罪事實所
    憑之證據，雖不以直接證據為限，間接證據亦包括在內，然
    而無論直接證據或間接證據，其為訴訟上之證明，須於通常
    一般之人均不致有所懷疑，而得確信其為真實之程度者，始
    得據為有罪之認定，倘其證明尚未達到此一程度，而有合理
    之懷疑存在而無從使事實審法院得有罪之確信時，即應由法
    院諭知被告無罪之判決（最高法院40年台上字第86號、30年
    台上字第816 號、76年台上字第4986號判例意旨參照）。
三、公訴人認被告甲○○涉犯上開幫助詐欺罪嫌，無非係以被告
    之帳戶存摺、提款卡果如被告所辯係遺失之物，則在該帳戶
    可能隨時遭到掛失止付之情況下，拾獲之人亦不可能以之作
    為詐財之用，而甘冒詐騙所得金錢有無法領出之風險，再衡
    以被害人匯入款項至被告上開帳戶後，該筆匯款隨即於當日
    遭人快速提領，由此更足見該詐騙集團，於向被害人詐騙匯
    款時，確有把握該帳戶不會被帳戶所有人掛失止付，而此等
    確信，在該帳戶係被拾獲或竊得之情形，實無發生之可能。
    準此，足認被告前開所辯顯有違經驗法則且與事實不符，殊
    無可採，其應有將上開帳戶之存摺、提款卡及密碼提供予不
    詳之成年人使用情節足堪認定，資為論罪依據。
四、程序方面：
    按被告以外之人於審判外之陳述，雖不符前4 條之規定，而
    經當事人於審判程序同意作為證據，法院審酌該言詞陳述或
    書面陳述作成時之情況，認為適當者，亦得為證據。當事人
    、代理人或辯護人於法院調查證據時，知有第159 條第1 項
    不得為證據之情形，而未於言詞辯論終結前聲明異議者，視
    為有前項之同意，刑事訴訟法第159 條之5 定有明文。立法
    意旨在於傳聞證據未經當事人之反對詰問予以核實，原則上
    先予排除，惟若當事人已放棄詰問或未聲明異議，基於證據
    資料愈豐富，愈有助於真實發現之理念，且強化言詞辯論主
    義，法院自可承認該傳聞證據例外擁有證據能力。經查：本
    判決所引用之被告甲○○台新銀行東港分行之開戶基本資料
    、資金往來明細影印本1 件、被害人自動櫃員機交易明細表
    4 紙等事證，固屬被告以外之人於審判外所為之書面陳述而
    為傳聞證據，又縱無刑事訴訟法第159 條之1 至第159 條之
    4 或其他規定之傳聞證據例外情形，惟因被告及檢察官就此
    等事證均未於言詞辯論終結前聲明異議，依刑事訴訟法第15
    9 條之5 第1 項、第2 項之規定，本院審酌該證據作成之情
    況並無違法取證等情事，而認為適當，應得作為證據。
五、訊據被告甲○○，否認有何幫助詐欺犯行，辯稱：我沒有將
    帳戶、存簿及提款卡交給別人，我的資料放在一個套子裝起
    來放在我的背包後面，我的背包後面沒有拉鍊才不小心遺失
    的，密碼是我使用的時候變更的，我怕忘記密碼所以寫在提
    款簿上面等語。
六、經查：
（一）被告甲○○於台新銀行東港分行開立之00000000000000號
      帳戶遭詐騙集團作為取款工具，由一佯稱為「網路雅虎奇
      摩購物賣家」之女子以電話向被害人乙○○行使詐術，藉
      由前揭帳戶詐得12萬9,000 元之事實，業據被害人乙○○
      於警詢中證述屬實（見警卷第3 至5 頁），並有前揭帳戶
      之開戶資料（見偵卷第9 至10頁）、自動櫃員機交易明細
      表、資金往來明細表各1 紙（見警卷第11至19頁）在卷可
      證，固堪認定。
（二）惟查，被告自民國96年11月21日起於高雄市小港區傳展股
      份有限公司擔任冷作工之職務，此有其在職證明書在卷可
      稽，又依卷附被告97年薪資所得扣繳暨免扣繳憑單之記載
      ，其年所得為30萬5 千餘元，係有固定收入之人，而提供
      金融帳戶資料予詐騙集團者，所得不過區區數千元，是被
      告是否可能僅為微薄小利即提供金融資料予詐騙集團，即
      非無疑。
（三）至被害人指訴之受騙情節及金錢係匯入被告前揭帳戶一事
      ，僅能證明被害人確有被詐取金錢之情事，尚不足據為認
      定被告有幫助詐欺故意之積極事證。且被告於97年7 月5
      日發現前揭存摺及金融卡遺失後，隨即於同年7 月8 日向
      警方報案，有屏東縣警察局東港分局新園派出所受理各類
      案件紀錄表1 份附卷可參，此與一般確有基於幫助他人詐
      欺犯意而提供帳戶資料予詐欺集團之人，鮮有主動報案之
      情形有別；而以現今科技之發達，詐騙集團成員以其他方
      式破解帳戶密碼之可能性，亦難謂不可想見。況被告不負
      自證無罪之義務，卷內既乏積極證據證明被告確有將上開
      帳戶交付他人使用，自不得僅因被告所述與常情不符，而
      為不利被告之認定。
（四）綜上所述，足見被告前開所辯尚屬可採，本院無從依檢察
      官所舉之前開事證，形成被告有罪之心證，復查無其他積
      極證據足資證明被告有公訴人所指之幫助詐欺犯行，是本
      件既不能證明被告犯罪，揆諸上開說明，自應諭知被告為
      無罪之判決。
七、原審認被告犯有幫助詐欺之犯行，而予論罪科刑，尚有未洽
    ，被告上訴意旨否認犯行，為有理由，自應由本院將原判決
    撤銷改判，論知被告無罪之判決。
八、末按檢察官聲請以簡易判決處刑之案件，法院於審理後，認
    為應為無罪之諭知者，應適用通常程序審判之，刑事訴訟法
    第452 條及第451 條之1 第4 項但書第3 款分別定有明文。
    本件雖係檢察官提起公訴，經原審依刑事訟訴法第449 條第
    2 項規定逕以簡易判決處刑之案件，然本院既認應為無罪之
    諭知，自仍應適用上開法條規定，適用通常程序審判之。爰
    依刑事訴訟法第455 條之1 第3 項準用同法第369 條第1 項
    前段之規定，將原判決撤銷，並依同法第452 條之規定，逕
    依通常程序自為第一審判決。
九、據上論斷，應依刑事訴訟法第455 條之1 第3 項、第452 條
    、第369 條第1 項前段、第364 條、第301 條第1 項，判決
    如主文。
本案經檢察官潘國威到庭執行職務
中    華    民    國    98     年    7   月   28     日
                  刑事第三庭  審判長法  官   吳永宋
                                    法  官   趙家光
                                    法  官   陳怡先
得上訴。
以上正本證明與原本無異。
如不服本判決應於收受判決後10日內向本院提出上訴書狀，並應
敘述具體理由；其未敘述上訴理由者，應於上訴期間屆滿後20日
內向本院補提理由書（均須按他造當事人之人數附繕本）「切勿
逕送上級法院」。
中    華    民    國    98    年    7     月   28    日
                                     書記官  史安琪


司法院資訊處製作；財團法人民間司法改革基金會備份。
